臺灣高等法院刑事判決　　　　　　　　　　　　九十三年度上訴字第一一九四號
　　上　訴　人　臺灣臺北地方法院檢察署檢察官
　　被　　　告　丙○○
　　指定辯護人　本院公設辯護人乙○○
右上訴人因被告偽造有價證券等案件，不服臺灣臺北地方法院九十二年度訴緝字第二
二七號，中華民國九十三年三月三十一日第一審判決（起訴案號：臺灣臺北地方法院
檢察署七十二年度偵續字第二三五號）提起上訴，本院判決如左：
    主  文
上訴駁回。
    理  由
一、公訴意旨略以：被告丙○○冒名歐陽瑋，並偽稱係華僑在銀行開戶不易，自民國
    七十二年三月間起，陸續向甲○○借用台北市第三信用合作社西門分社之支票向
    他人調現，其中第三六六九一六號支票（下稱系爭支票），係未填載金額、年月
    日及簽名之空白支票。七十年十月間，丙○○竟偽刻「甲○○印」印鑑蓋用其上
    ，並填寫金額二十九萬八千元，七十一年四月三十日，並以歐陽瑋之假名背書，
    交付廖秀珍抵償，足生損害於廖秀珍及公眾，經甲○○發覺向銀行掛失止付，因
    認被告丙○○涉犯刑法第二百零一條第一項偽造有價證券罪嫌及同法第二百十六
    條、第二百十條之行使偽造文書罪嫌云云。
二、按犯罪事實應依證據認定之，無證據不得認定犯罪事實。又不能證明被告犯罪者
    ，應諭知無罪之判決，刑事訴訟法第一百五十四條第二項、第三百零一條第一項
    分別定有明文。又事實之認定，應憑證據，如未能發現相當證據，或證據不足以
    證明，自不能以推測或擬制之方法，為裁判基礎（最高法院四十年台上字第八六
    號判例參照）；且認定犯罪事實所憑之證據，雖不以直接證據為限，間接證據亦
    包括在內，然而無論直接證據或間接證據，其為訴訟上之證明，須於通常一般之
    人均不致有所懷疑，而得確信其為真實之程度者，始得據為有罪之認定，倘其證
    明尚未達到此一程度，而有合理之懷疑存在而無從使事實審法院得有罪之確信時
    ，即應由法院為諭知被告無罪之判決（最高法院七十六年台上字第四九八六號判
    例參照）。
三、本件公訴人認被告丙○○涉犯刑法第二百零一條第一項偽造有價證券罪嫌及同法
    第二百十六條、第二百十條之行使偽造文書罪嫌，無非以告訴人甲○○之指訴、
    證人李傳欽所寫之書狀及系爭支票影本一紙資為論據。
四、原審訊據被告丙○○承認系爭支票為其向甲○○借用，並於其上填寫金額、蓋用
    其所刻「甲○○印」之印章，及以「歐陽瑋」名義背書後，交付予廖秀珍之事實
    ，惟堅詞否認有何偽造有價證券及行使偽造私文書之犯行，辯稱：當時我向甲○
    ○借用系爭支票時是空白票據，我在刻印章及寫金額前都有告知甲○○，而歐陽
    瑋是我當時所使用的名字，這件事廖秀珍也都知道等語。
五、經查：
(一)、系爭支票上之金額、日期及「歐陽瑋」之背書均為被告所書寫，而票面上甲○○
    之印文亦為被告所刻印、蓋用之事實，業據被告於原審供承在卷，並有系爭支票
    影本一紙在卷可稽（見偵字卷宗第三十頁），此部分事實，洵堪認定。
(二)、本件應審究者為：被告於本件案發當時是否以「歐陽瑋」名義對外稱呼？被告使
    用系爭支票是否有取得告訴人之同意？茲分述如下：
１、按署名，僅以證明其主體之同一性為已足，並不以簽署
    即用化名、代名、筆名或僅簽名字均無不可，因之行為人如以偏名為法律行為時
    ，苟其偏名，係行之多年，為社會上多數人所知，則該偏名已足以證明其主體之
    同一性，該行為人即無偽造他人名義之犯意，有最高法院九十年度台上字第三四
    三六號、九十年度台上字第六三三二號判決意旨可資參照。經查，證人甲○○、
    李傳欽及廖秀珍均於原審審理中證稱：在民國七十幾年間，與被告認識的那段期
    間，被告均對外自稱是歐陽瑋等情無訛（見原審九十三年二月三日審判筆錄），
    證人甲○○在本院審理中亦為相同之證述，並證稱：當時我看過他的
    記為歐陽瑋等語（見本院九十三年五月二十六日筆錄），顯見被告於案發當時確
    實係以「歐陽瑋」之名對外表彰其身份，則「歐陽瑋」應屬被告之偏名或化名，
    且為多數人所知，揆諸前開最高法院判決意旨，則被告主觀上應無偽造他人名義
    在系爭支票上背書之犯意，其於系爭支票背面署名「歐陽瑋」之行為應與刑法第
    二百十條偽造私文書之構成要件有間。
２、證人甲○○於原審審理時證稱：被告於七十二年間有向我借用支票，但是我借給
    被告的支票都是寫好日期、金額，並且蓋用印章之後，才交給被告，並沒有空白
    的，我總共借給被告七、八張支票，而被告向我借了一年多，信用都很好，但是
    系爭支票並不包含在我借給他的那七、八張支票當中，系爭支票是被告竊取的等
    語（見原審九十三年二月三日審判筆錄）；在本院亦證稱：伊在原審九十三年二
    月三日審判筆錄的陳述實在（見本院九十三年五月二十六日筆錄）。惟證人甲○
    ○於七十二年六月二日檢察官訊問時陳稱：我除了把票號三六六九二一、三六六
    九二二號支票交給被告使用，還有八張空白支票交給被告使用等語（見偵續字卷
    第十八頁正面），顯與其在原審審理時所為之上開證詞相互矛盾，且甲○○對於
    被告究係如何竊取系爭支票之情，始終未能明確陳述，再查，告訴人雖於七十年
    十月十四日向台北市第三信用合作社西門分社以其所有、票號ＢＢＤ三六六九０
    三、三六六九０四、三六六九０六至三六六九０八、三六六九一０、三六六九一
    三、三六六九一五、三六六九一六、三六六九二二、三六六九二三及三六六九二
    四號等支票在七十年十月十日於台北市遺失而辦理掛失止付，並於七十年十月十
    四日登報刊載內容為遺失印章一枚、
    三六六九二五號空白支票一本等情之廣告，有掛失止付申請書及告訴人所提出之
    剪報各一紙（見偵字卷第三四頁及第五頁）附卷可證，然其中票號三六六九一０
    號之支票係借予歐陽瑋（即丙○○）使用，票號三六六九一三號之支票係借予李
    傳欽使用，票號三六六九二一、三六六九二二號之支票係借予丙○○及廖秀珍，
    該四紙支票均無遺失之事實，業據證人甲○○供承在卷（見偵續字卷第十七頁反
    面、第十八頁正面及第三二頁反面），並有臺灣台北地方法院檢察署七十一年偵
    字第六三五四號起訴書（見偵字卷第三六、三七頁）、本院七十一年度票上易字
    第一六０九號判決（見偵字卷第三八、三九頁）及七十一年度票上易字第一九一
    七號判決（見偵字卷第十五頁）附卷可稽，顯見證人甲○○所為上開票據遺失之
    申報內容有不實之情形，而參以被告既可向證人甲○○先後借用票號三六六九一
    ０號、三六六九二一號、三六六九二二號之支票，又何需竊取票號介於其中之系
    爭三六六九一六號支票？故證人甲○○所為上開證述之內容是否可信，尚非無疑
    。況證人李傳欽於原審審理時證稱：我有向被告借甲○○所有、票號三六六九一
    ０號及三六六九一三號之支票去向別人週轉，我並不是直接向甲○○拿，而是從
    被告那邊拿來的，我記得被告是拿整本甲○○的空白支票簿填寫等語（同前審判
    筆錄），足證證人甲○○應係將其支票簿整本交予被告使用，非如其所言係一張
    一張填寫完畢後方交付予被告使用，故系爭支票應係甲○○借予被告使用，被告
    應已取得甲○○之同意無疑。
六、綜上所述，被告應係取得甲○○之同意而向甲○○借用系爭支票，且其時被告皆
    以「歐陽瑋」自稱，故被告填載日期、金額、蓋用甲○○之印章於系爭支票上，
    並在支票背面署名「歐陽瑋」背書之行為，與偽造有價證券罪及行使偽造私文書
    罪之構成要件尚有未合，此外又查無積極證據足認被告有何偽造有價證券及行使
    偽造私文書之犯行，被告被訴犯罪，應屬不能證明，原審以不能證明被告犯罪，
    諭知被告無罪，經核並無不合，檢察官上訴意旨仍執陳詞，認被告應構成犯罪，
    指摘原判決不當為無理由，應予駁回。
七、被告經合法傳喚，被告以患有冠狀動脈症，近來有惡化現像，已準備不日前往大
    陸治療為由請求准予請假數月，如療效稍有起色，再返台應審等語，並未提出證
    據證明，不能認為具有正當理由。其無正當理由而不到庭，爰不待其陳述，逕行
    判決。
據上論斷，應依刑事訴訟法第三百六十八條、第三百七十一條，判決如主文。
本案經檢察官施慶堂到庭執行職務。
中　　　華　　　民　　　國　　九十三　　年      七　　　月　　二十七　　日
　　　                        臺灣高等法院刑事第二庭
                                  審判長法  官  蔡  長  溪
                                        法  官  林  俊  益
                                        法  官  楊  貴  志
右正本證明與原本無異。
如不服本判決，應於收受送達後十日內向本院提出上訴書狀，其未敘述上訴之理由者
並得於提起上訴後十日內向本院補提理由書（均須按他造當事人之人數附繕本）。
                                        書記官  黃  德  煌
中　　　華　　　民　　　國　　九十三　　年　　　七　　　月　　二十七　　日
